【裁判字號】    97,訴,4990
【裁判日期】    971230
【裁判案由】    毒品危害防制條例
【裁判全文】
臺灣板橋地方法院刑事判決              97年度訴字第4990號
公  訴  人  臺灣板橋地方法院檢察署檢察官
被      告  甲○○
上列被告因違反毒品危害防制條例案件，經檢察官提起公訴（97
年度毒偵字第8786號），本院受理後被告為有罪之陳述，經合議
庭裁定由受命法官獨任進行簡式審判程序，判決如下：
    主  文
甲○○施用第一級毒品，累犯，處有期徒刑壹年。
    事  實
一、甲○○曾違犯毒品危害防制條例、竊盜、詐欺等案件，其中
    ：(1)於民國89年間因施用毒品案件，經本院以89年度毒聲字
    第5526號裁定送觀察、勒戒後，認有繼續施用毒品傾向，經
    本院以89年度毒聲字第5846號裁定令入戒治處所施以強制戒
    治，復經本院以90年度毒聲字第870 號裁定停止戒治，而於
    90年4 月3 日停止戒治，所餘期間交付保護管束，於90年10
    月5 日保護管束期滿，強制戒治執行完畢，經臺灣板橋地方
    法院檢察署檢察官以90年度戒毒偵字第729 號不起訴處分確
    定；(2)於93年間因犯竊盜罪，經本院於93年9 月29日以93年
    度簡字第4413號判處有期徒刑五月，復經本院於94年3 月11
    日以93年度簡上字第703 號判決上訴駁回確定；(3)於前開(1)
    所示之強制戒治執行完畢釋放後5 年內之93年間，再犯施用
    毒品案件，經本院於94年3 月21日以93年度訴字第1974號判
    處有期徒刑一年，經臺灣高等法院於94年11月16日以94年度
    上訴字第2206號判決上訴駁回，於94年12月15日確定；上開
    (2)、(3)等案罪刑，經臺灣高等法院以95年度聲字第464 號裁
    定定應執行有期徒刑一年三月確定；(4)於95年間因犯詐欺罪
    ，經本院於95年10月31日以95年度訴字第683 號判處有期徒
    刑四月，於95年11月30日確定；(5)於95年間因三犯施用毒品
    案件，經本院於95年5 月30日以95年度訴字第642 號判處有
    期徒刑七月，於95年6 月26日確定；前述(4)、(5)等案罪刑，
    經本院以96年度聲減字第592 號裁定依序減為有期徒刑二月
    、三月又十五日，並合併定應執行有期徒刑五月確定，再與
    上揭(2)、(3)等案罪刑接續執行，於96年7 月16日因減刑執行
    完畢（構成累犯）。猶不知悔改，竟又基於施用第一級毒品
    海洛因之犯意，於97年9 月25日下午4 時許，在其位於臺北
    縣永和市○○路200 號住處，以注射針筒注入體內之方式施
    用第一級毒品海洛因一次。嗣於97年9 月26日上午10時30分
    許，在臺北市萬華區○○○路○ 段131 號前為警查獲採尿驗
    悉。
二、案經臺北市政府警察局萬華分局報請臺灣板橋地方法院檢察
    署檢察官偵查起訴，經本院合議庭裁定以簡式審判程序審理
    。
    理  由
一、訊據被告甲○○於本院審理時對其於上揭時、地施用第一級
    毒品海洛因之犯行，業已坦承不諱，又被告經警詢問後所採
    集之尿液經送檢驗結果，呈施用第一級毒品海洛因之鴉片類
    藥物陽性反應，有台灣尖端先進生技醫藥股份有限公司於97
    年10月8 日出具之濫用藥物檢驗報告一件附卷可稽，足認被
    告自白與事實相符，罪證明確，犯行洵堪認定。
二、按毒品危害防制條例係於92年7 月9 日修正公布，自93年1
    月9 日施行，其中第20條、第23條將施用毒品之刑事處遇程
    序，區分為「初犯」及「5 年內再犯」、「5 年後再犯」。
    依其立法理由之說明：「初犯」，經觀察、勒戒或強制戒治
    後，應為不起訴處分或不付審理之裁定；經觀察、勒戒或強
    制戒治執行完畢釋放後，「5 年內再犯」者，因其再犯率甚
    高，原實施之觀察、勒戒及強制戒治既已無法收其實效，爰
    依法追訴或裁定交付審理。至於經觀察、勒戒或強制戒治執
    行完畢釋放後，「5 年後再犯」者，前所實施之觀察、勒戒
    或強制戒治已足以遮斷其施用毒品之毒癮，為期自新及協助
    其斷除毒癮，仍適用「初犯」規定，先經觀察、勒戒或強制
    戒治之程序。從而依修正後之規定，僅限於「初犯」及「5
    年後再犯」二種情形，始應先經觀察、勒戒或強制戒治程序
    。倘被告於5 年內已再犯，經依法追訴處罰，縱其第三次（
    或第三次以上）再度施用毒品之時間，在初犯經觀察、勒戒
    或強制戒治執行完畢釋放5 年以後，已不合於「5 年後再犯
    」之規定，且因已於「5 年內再犯」，顯見其再犯率甚高，
    原實施觀察、勒戒或強制戒治，已無法收其實效，即應依該
    條例第10條處罰（最高法院95年第7 次刑事庭會議決定要旨
    可參）。查被告有如事實欄所載經強制戒治執行完畢，及於
    5 年內再犯、三犯施用毒品，先後經法院判處罪刑確定之情
    ，有臺灣高等法院被告前案紀錄表在卷可稽，被告既曾於強
    制戒治執行完畢釋放後「5 年內再犯、三犯」施用毒品犯行
    ，且經法院判處罪刑確定，復犯本案施用第一級毒品之犯行
    ，自非屬毒品危害防制條第20條第3 項所定「5 年後再犯」
    之情形。是被告於5 年後又為本案施用第一級毒品之犯行，
    事證明確，應依法論科。
三、查海洛因係毒品危害防制條例第2 條第2 項第1 款所列之第
    一級毒品。核被告所為，係犯毒品危害防制條例第10條第1
    項之施用第一級毒品罪。被告於施用毒品海洛因而持有該毒
    品之低度行為，應為施用之高度行為所吸收，不另論罪。查
    被告前曾違犯毒品危害防制條例、竊盜、詐欺等案件，其中
    ：(1)於89年間因施用毒品案件，經本院以89年度毒聲字第55
    26號裁定送觀察、勒戒後，認有繼續施用毒品傾向，經本院
    以89年度毒聲字第5846號裁定令入戒治處所施以強制戒治，
    復經本院以90年度毒聲字第870 號裁定停止戒治，而於90年
    4 月3 日停止戒治，所餘期間交付保護管束，於90年10月5
    日保護管束期滿，強制戒治執行完畢，經臺灣板橋地方法院
    檢察署檢察官以90年度戒毒偵字第729 號不起訴處分確定；
    (2)於93年間因犯竊盜罪，經本院於93年9 月29日以93年度簡
    字第4413號判處有期徒刑五月，復經本院於94年3 月11日以
    93年度簡上字第703 號判決上訴駁回確定；(3)於前開(1)所示
    之強制戒治執行完畢釋放後5 年內之93年間，再犯施用毒品
    案件，經本院於94年3 月21日以93年度訴字第1974號判處有
    期徒刑一年，經臺灣高等法院於94年11月16日以94年度上訴
    字第2206號判決上訴駁回，於94年12月15日確定；上開(2)、
    (3)等案罪刑，經臺灣高等法院以95年度聲字第464 號裁定定
    應執行有期徒刑一年三月確定；(4)於95年間因犯詐欺罪，經
    本院於95年10月31日以95年度訴字第683 號判處有期徒刑四
    月，於95年11月30日確定；(5)於95年間因三犯施用毒品案件
    ，經本院於95年5 月30日以95年度訴字第642 號判處有期徒
    刑七月，於95年6 月26日確定；前述(4)、(5)等案罪刑，經本
    院以96年度聲減字第592 號裁定依序減為有期徒刑二月、三
    月又十五日，並合併定應執行有期徒刑五月確定，再與上揭
    (2)、(3)等案罪刑接續執行，於96年7 月16日因減刑執行完畢
    ，有臺灣高等法院被告前案紀錄表在卷可按，其於有期徒刑
    執行完畢後五年以內故意再犯本案之罪，係屬累犯，應依刑
    法第47條第1 項之規定加重其刑。爰審酌被告年值青壯，不
    思尋求正當之身心發展，不知警惕自持，竟又施用足以導致
    精神障礙、性格異常，甚至造成生命危險之毒品，戕害一己
    之身心健康，對社會治安可能之危害程度非微，惟其於犯罪
    後尚能坦承犯行等一切情狀，量處如主文所示之刑，以示懲
    儆。
據上論斷，應依刑事訴訟法第273 條之1 第1 項、第299 條第1
項前段，毒品危害防制條例第10條第1 項，刑法第11條前段、第
47條第1 項，判決如主文。
本案經檢察官劉仕國到庭執行職務
中    華    民    國    97    年    12    月    30    日
                  刑事第十五庭    法  官  張江澤
以上正本證明與原本無異。
如不服本判決，應於判決送達後10日內敘明上訴理由，向本院提
出上訴狀 (應附繕本) ，上訴於臺灣高等法院。其未敘述上訴理
由者，應於上訴期間屆滿後20日內向本院補提理由書「切勿逕送
上級法院」。
                                  書記官  梁宜庭
中    華    民    國    98    年    1     月    5     日
附錄本案論罪科刑法條全文：
毒品危害防制條例第10條
施用第一級毒品者，處六月以上五年以下有期徒刑。
施用第二級毒品者，處三年以下有期徒刑。


司法院資訊處製作；財團法人民間司法改革基金會備份。
